臺灣高等法院刑事裁定
111年度抗字第1193號
抗  告  人
即  被  告  黃盈傑


上列抗告人即被告因限制出境等案件，不服臺灣桃園地方法院中
華民國111年7月21日裁定（106年度訴字第787號），提起抗告，
本院裁定如下：
    主  文
抗告駁回。
    理  由
一、原裁定意旨略以：抗告人即被告黃盈傑（下稱被告）因偽造
    文書等案件，前經檢察官以被告涉犯刑法第339條第1項之詐
    欺取財及同法第216條、第210條之行使偽造私文書等罪嫌，
    經審理後，被告坦承行使偽造私文書之犯行，惟否認涉有詐
    欺取財之犯行，經審酌全案證據資料後，認其涉犯上開罪嫌
    重大，且被告前於民國109年3月3日出境，迄至111年7月1日
    始入境我國，長期不在我國乙節，有入出境資訊連結作業資
    料在卷可按，被告復於審理時表示：其將於近日出國，處理
    111年7月27日菲律賓標案一事等語，可認其確有出境後滯留
    不歸之能力及動機，即有逃匿出境而滯留他國不歸之高度可
    能性，再考量限制被告出境、出海，僅在限制被告應居住於
    我國領土範圍內，不得擅自出國，俾便於刑事審判及將來執
    行程序之順利進行，為較輕之保全手段，兼衡本案被告涉案
    情節、國家審判權及刑罰執行權遂行之公益，衡諸比例原則
    ，認被告確有限制出境、出海之必要性。爰裁定被告自111
    年7月21日起限制出境、出海8月。
二、抗告意旨略以：被告於109年3月3日出境至111年7月1日方行
    返國，最主要原因是歷經新冠疫情嚴峻，為自身及家人健康
    之故，不敢貿然行動盡出，此為被告此段時間停留在菲律賓
    之重大原因，被告於111年7月1日返國亦係配合我國檢疫措
    施參與本案刑事訴訟程序之進行，且被告於原審審理過程中
    ，均有表達若法院定有審理庭期，為期準時出庭並配合當時
    之檢疫程序，請法院及早通知抗告人，並如實陳報被告所在
    處所及當地抗疫行政措施，實無惡意妨礙程序進行之情事，
    要難僅以抗告人於109年3月3日出境至111年7月1日方行返國
    ，即認被告有相當理由足認有逃亡之虞，且本案經原審法院
    訊問後，被告就所犯刑法第216條、第210條行使偽造私文書
    部分，業已坦認犯行，就涉犯刑法第339條第1項詐欺罪部分
    ，為無罪答辯，經原審法院言詞辯論終結，訂於111年8月12
    日宣判，刑事審理程序已臻完熟，應無對被告為限制出境、
    出海之強制處分之必要性，被告欲於審理程序完畢，出境至
    菲律賓，係因被告於當地有太陽能板建置標案欲進行，要維
    護商業上之利益，是原審法院限制出境、出海之裁定在目的
    與手段間之衡量，亦有違反比例原則之情形，請准將原裁定
    予以撤銷，以維被告權益云云。
 三、經查：
  ㈠限制出境、出海之強制處分，其目的在防阻被告擅自前往我
    國司法權未及之境，俾保全偵查、審判程序之進行及刑罰之
    執行，被告於我國領土範圍內仍有行動自由，亦不影響其日
    常工作及生活，干預人身自由之強度顯較羈押處分輕微，故
    從一般、客觀角度觀之，苟以各項資訊及事實作為現實判斷
    之基礎，而有相當理由認為被告涉嫌犯罪重大，具有逃匿、
    規避偵審程序及刑罰執行之虞者即足。且是否採行限制出境
    、出海之判斷，乃屬事實審法院職權裁量之事項，應由事實
    審法院衡酌具體個案之訴訟程序進行程度、人權保障及公共
    利益之均衡維護等一切情形，而為認定，其裁量職權之行使
    苟無濫用權限之情形，即不得指為違法。
　㈡原裁定以被告涉犯刑法第339條第1項之詐欺取財及同法第216
    條、第210條之行使偽造私文書等罪嫌，經審理後，被告坦
    承行使偽造私文書之犯行，惟否認涉有詐欺取財之犯行，經
    審酌全案證據資料後，足認被告涉犯上開罪嫌重大，且被告
    前於109年3月3日出境，迄至111年7月1日始入境我國，長期
    不在我國乙節，復於原審審理時表示：其將於近日出國，處
    理111年7月27日菲律賓標案等語，可認被告確有出境後滯留
    不歸之能力及動機，即有逃匿出境而滯留他國不歸以逃避審
    判及刑罰執行之高度可能性，確有相當理由足認有逃亡之虞
    ，原審經斟酌訴訟進行程度，認有限制被告出境、出海之必
    要，爰依法裁定被告自111年7月21日起限制出境、出海八月
    ，已於裁定內敘明其認定之依據及理由。
　㈢至抗告意旨所陳被告於109年3月3日出境至111年7月1日方行
    返國，係因疫情嚴峻，且於原審審理過程中，並未惡意妨礙
    程序進行，本案經原審法院訂於111年8月12日宣判，應無對
    被告為限制出境、出海之必要性，又被告欲出境至菲律賓，
    係因被告於當地有太陽能板建置標案欲進行，要維護商業上
    之利益，是原審法院限制被告出境、出海，亦有違反比例原
    則云云。然核諸被告確有於109年3月3日出境至111年7月1日
    方行返國之情，且其雖就本案坦承行使偽造私文書之犯行，
    惟仍否認涉有詐欺取財之犯行，復尚未能與告訴人達和解，
    是被告仍不無逃避審判及刑罰執行之高度可能性，又被告就
    其所陳於111年7月27日在菲律賓有太陽能板建置標案欲進行
    ，需其本人出席等情，復全未提出證據加以釋明，是原裁定
    衡諸被告確有出境後滯留不歸之能力及動機，即有逃匿出境
    而滯留他國不歸以逃避審判及刑罰執行之高度可能性，確有
    相當理由足認有逃匿出境滯外不歸之虞，並斟酌訴訟進行程
    度及衡諸比例原則，而認有限制被告出境、出海之必要，揆
    諸上揭說明，原裁定於法即難謂不合。
　㈣綜上所述，抗告意旨所指各節，係就原裁定已說明事項及屬
    原審裁量職權，再為爭執，是被告之抗告為無理由，應予駁
    回。
四、據上論斷，應依刑事訴訟法第412條，裁定如主文。　　　
中　　華　　民　　國　　111 　年　　8 　　月　　9 　　日
                  刑事第三庭    審判長法　官  張惠立  
                                      法　官  廖怡貞
                                      法　官  鄭昱仁
以上正本證明與原本無異。
不得再抗告。
                                      書記官  劉靜慧
中　　華　　民　　國　　111 　年　　8 　　月　　10　　日